最高法院民事判決　　　　　　　九十六年度台上字第四八九號
上　訴　人　中國力霸股份有限公司
法定代理人　丙○○
　　　　　　丁○○
　　　　　　戊○○
訴訟代理人　李秋銘律師
被 上訴 人　甲○○
　　　　　　乙○○
上列當事人間請求損害賠償事件，上訴人對於中華民國九十五年
八月二十九日台灣高等法院第二審判決（九十四年度重上字第一
七四號），提起上訴，本院判決如下：
    主  文
原判決關於駁回上訴人對被上訴人甲○○之上訴暨該訴訟費用部
分廢棄，發回台灣高等法院。
其他上訴駁回。
第三審訴訟費用，關於駁回其他上訴部分，由上訴人負擔。
    理  由
本件上訴人原法定代理人王金世英業經解職，由丙○○、丁○○
、戊○○為其臨時管理人，並經聲明承受訴訟，核無不合，先予
敘明。
其次，上訴人主張：伊領有開採宜蘭縣蘭崁山石礦之礦業權，獲
經濟部核定於被上訴人乙○○所有坐落該縣冬山鄉○○段五四四
號土地（下稱系爭土地）之上空設置高架索道，使用之面積為六
九．八二平方公尺。詎被上訴人等竟在系爭土地上架設鐵塔，意
圖妨礙伊所有高架索道及斗車之使用。嗣因鐵塔不耐強風吹襲，
先後於民國九十一年十一月十九日、十二月二十七日二次倒塌，
損壞伊之索道及斗車。被上訴人等又於九十二年二月十日施放氣
球阻擾伊斗車之運行，致斗車停止運作，使伊受有三次另行購料
、支出載索、拖索、吊車之修復費用、檢修工資及折舊之損害。
爰依民法第一百八十四條、第一百八十五條、第一百九十一條規
定，求為命被上訴人連帶賠償新台幣（下同）九百九十二萬四千
七百六十五元及自訴狀繕本送達翌日（九十二年九月十三日）起
加計法定遲延利息之判決（上訴人原請求被上訴人連帶給付九百
九十三萬三千一百六十五元本息，第一審判決除命被上訴人甲○
○賠償八千四百元本息部分外，駁回上訴人其餘請求。上訴人於
原審僅就上述九百九十二萬四千七百六十五元本息為請求；被上
訴人甲○○就其不利部分之判決，並未聲明不服）。
被上訴人則以：乙○○固為系爭土地所有人，然於八十六年間已
將系爭土地交付甲○○使用，設立鐵塔及施放氣球事件，即與乙
○○無涉。上訴人請求乙○○負侵權行為損害賠償責任，於法無
據。又系爭鐵塔係由甲○○投資之中國立吉科技股份有限公司（
下稱立吉公司）所設立，非但與甲○○個人無關，且系爭鐵塔設
立堅固，不可能遭強風吹倒，先後二次倒塌，乃係遭外力破壞，
非被上訴人之故意或過失行為所致。至氣球線與上訴人之索道纏
繞係受風力影響暨上訴人強力拆毀所造成，被上訴人亦無故意或
過失可言等語，資為抗辯。
原審維持第一審所為上訴人敗訴部分之判決，駁回其上訴，係以
：依宜蘭縣政府九十三年府地三字第○九三○○七四三八○號函
示，該府係以被上訴人乙○○為系爭土地所有人之身分而為裁罰
，自不能僅因乙○○以自己名義為陳情、訴願、提起行政訴訟，
而認定其為架設系爭鐵塔之行為人。乙○○以其名義寄送存證信
函，係以系爭土地所有人身分表明土地預定用途，及系爭鐵塔已
架設完成之事實，亦不能遽認其已自認為架設系爭鐵塔之行為人
。參以證人李樹木、許長茂、許榮茂、鄭富峰之證詞及台灣宜蘭
地方法院檢察署檢察官以查無證據證明乙○○確有共同決定架設
鐵塔之行為，而為不起訴處分等情，堪認乙○○辯稱伊未參與決
定或架設鐵塔之情事，為可採。此外，上訴人又未舉證證明乙○
○有參與架設鐵塔或施放氣球之行為，系爭鐵塔之二次倒塌及氣
球線之纏繞索道、斗車，致上訴人停止運作之事故，即均與乙○
○無涉，上訴人訴請乙○○應與被上訴人甲○○連帶負侵權行為
之損害賠償責任，自屬無理，應予駁回。該宜蘭縣政府之上開函
文，既已明確表示甲○○為系爭鐵塔之架設人，參酌證人鄭富峰
所證：「系爭鐵塔是我和董事長甲○○決議設立」「施放氣球係
經甲○○與鄭富峰共同決議」等語，暨立吉公司為法人，不能為
事實行為，即見甲○○始為設立系爭鐵塔及施放氣球之人。所應
審究者係上訴人以甲○○故意或過失造成系爭鐵塔之倒塌及故意
施放氣球，侵害其財產權為由，依侵權行為法律關係訴請賠償是
否有理而已。經查鐵塔之設置，並非必然會發生倒塌之結果，倘
甲○○設置系爭鐵塔之目的係為損害上訴人之索道及斗車，其得
採取直接破壞索道及斗車之方式以達其目的，而無必要以花費高
額費用設立鐵塔，再希望其倒塌而損害上訴人之索道及斗車之迂
迴方式行之。況系爭土地面積廣大，系爭鐵塔之設置地點，並非
唯一之選擇，甲○○沿著山壁設置系爭鐵塔，使其後方有倚靠，
得以擋風，仍不失為較佳之選擇，故上訴人主張甲○○設立鐵塔
有不確定故意云云，為無足取。又證人即負責設計及搭建系爭鐵
塔之許長茂、許榮茂、李樹木分別證稱系爭鐵塔設立牢固，遭強
風吹襲而倒塌之可能性甚低，參酌第一審法院勘驗事故發生前、
後之光碟片紀錄，並不能判斷系爭鐵塔倒塌之原因，上訴人所舉
其他證據復不能證明系爭鐵塔在設置上有何瑕疵而不耐強風吹襲
，其以甲○○設置系爭鐵塔有過失為由，訴請賠償，亦無理由。
第以甲○○為施放系爭氣球之人，已如前述，其將氣球懸掛在上
訴人索道附近表達抗議，本應注意勿使氣球線因風向改變、纏繞
索道，而採取必要之防範措施，卻疏於注意，任令懸掛之氣球線
於九十二年二月十日纏繞上訴人所有之索道，致索道停止運行，
甲○○對於上訴人之索道因此停止運作之相關損害，自應負過失
侵權行為賠償責任。核諸上訴人提出之財產上受有損害之證據，
除其中僱用吊車拆除氣球費用八千四百元，應由甲○○負賠償責
任外，其他證據均不能證明上訴人因原料無法運送而另行購料，
支付運費、購料費用、索道檢修工資之損害，所提出之固定資產
折舊損失，更與系爭事故之發生無因果關係，均屬於法無據，不
應准許云云，為其論斷之基礎。
關於廢棄發回部分（即上訴人請求被上訴人甲○○應負賠償責任
之上訴部分）：
按土地上之建築物或其他工作物所致他人權利之損害，由工作物
之所有人負賠償責任。但其對於設置或保管並無欠缺，或損害非
因設置或保管有欠缺，或於防止損害之發生，已盡相當之注意者
，不在此限，民法第一百九十一條第一項定有明文。是以，除非
工作物所有人能舉證證明上開法條但書所示之情形存在，得免負
侵權行為損害賠償責任外，因土地上之工作物造成他人之損害，
即依法推定工作物所有人有過失，而應負侵權行為損害賠償責任
。查原審既認定被上訴人甲○○係立吉公司之法定代理人，為系
爭鐵塔工作物之設立人。則依前開規定，就鐵塔之設置或保管並
無欠缺，或損害非因設置或保管有欠缺造成等事實，即應由甲○
○負舉證之責。原審竟以上訴人未能證明甲○○之設置系爭鐵塔
有不確定故意及過失，而為上訴人不利之判決，自有適用舉證責
任分配原則之違誤。再者，上訴人因甲○○施放之氣球線纏繞其
所有之索道，致斗車停止運作，亦為原審認定之事實，果屬如此
，上訴人所受損害是否僅限於支付拆除氣球之吊車費用，而無其
他財產上之損害？自有再為調查審認之必要。上訴意旨，指摘原
判決駁回其對甲○○之上訴部分為不當，求予廢棄，非無理由。
又依卷附照片所示系爭鐵塔之倒塌（一審卷第二宗，四一至五六
頁、一一六至一二五頁），是否有人為破壞因素存在？究係何人
所為？攸關責任歸屬，案經發回，應一併注意及之，附此指明。
關於駁回上訴部分（即上訴人請求被上訴人乙○○與被上訴人甲
○○連帶賠償部分）：
原審以被上訴人乙○○固為系爭土地之所有人，然上訴人所舉證
據不足以證明乙○○為系爭鐵塔工作物之設置人或系爭氣球之施
放人，難謂乙○○係侵權行為人。上訴人訴請乙○○應與甲○○
負連帶侵權行為損害賠償責任，為無理由。乃就此部份，維持第
一審所為上訴人敗訴之判決，駁回其上訴，經核於法洵無違誤。
上訴意旨，指摘原判決關此部分為不當，求予廢棄，非有理由。
據上論結，本件上訴為一部有理由、一部無理由。依民事訴訟法
第四百七十七條第一項、第四百七十八條第二項、第四百八十一
條、第四百四十九條第一項、第七十八條，判決如主文。
中　　華　　民　　國　九十六　年　　三　　月　 十五 　日
                      最高法院民事第四庭
                          審判長法官  蘇　茂　秋
                                法官  陳　碧　玉
                                法官  王　仁　貴
                                法官  劉　靜　嫻
                                法官  高　孟　焄
      本件正本證明與原本無異
                                      書  記  官
中　　華　　民　　國　九十六　年　　三　　月　二十八　日
                                                    z
